【裁判字號】    99,婚,392
【裁判日期】    991012
【裁判案由】    離婚
【裁判全文】
臺灣臺南地方法院民事判決              99年度婚字第392號
原      告  乙○○
被      告  甲○○
上列當事人間請求離婚事件，經本院於民國99年9月28日言詞辯
論終結，判決如下：
    主      文
准原告與被告離婚。
訴訟費用由被告負擔。
    事實及理由
一、原告起訴主張略以：兩造於民國68年間結婚，婚後原與公婆
    同住，夫妻感情尚稱和諧，78年間兩造自組小家庭搬至臺南
    縣山上鄉南洲村南洲342之16號房屋居住，並共同經營水電
    工程，詎自兩造共同經營之水電事業略有小成後，被告即無
    心工作，兩造因此時生爭執感情日漸疏遠，進而自92年起時
    因爭執而分房；97年9月間被告更因細故毆打原告成傷，事
    後被告自知理虧自行搬至原告名下坐落臺南縣山上鄉南洲村
    南洲328之7號房屋內居住，兩造因而分居至今，足見兩造長
    期感情失和，已無法繼續共同生活。尤有甚者，被告於與原
    告分居後，並未思量解決兩造間之歧見，反而捏造原告將房
    屋大門上鎖、拒不交付大門鑰匙予婆婆不孝等不實事實，主
    張兩造「夫妻難於維持共同生活，不同居已達6個月以上」
    ，向鈞院聲請宣告兩造改用分別財產制，鈞院調查後亦認定
    係被告自行離家，惟兩造已難於維持共同生活分居已達六個
    月以上，而以97年度家訴字第120號民事判決兩造改用分別
    財產制；於鈞院判決宣告改用分別財產制後，被告即對原告
    提出分配剩餘財產訴訟，由鈞院以98年度重家訴字第7號作
    成和解筆錄，兩造既已因被告一再捏造事實對原告再三興訟
    而對簿公堂，更足證兩造感情已經破裂，婚姻已無以維持。
    為此，爰依民法第1052條第2項之規定訴請離婚。
二、被告則辯以：我不同意離婚等語。
三、本院得心證之理由：
（一）原告主張兩造於68年間結婚，婚後育有目前已成年之子女
      田登文（69年12月27日生）、田登輝（71年2月7日生）2
      人，兩造目前婚姻關係存續中等情，業經原告提出戶籍謄
      本2件為證，並為被告所不爭執，自堪信原告主張之上情
      為真。
（二）按婚姻以夫妻之共同生活為目的，夫妻應以誠摯相愛為基
      礎，相互尊重、忍讓與諒解，共同建立和諧美滿幸福之家
      庭，非有足以破壞共同生活或難以維持婚姻之重大事由，
      夫妻之一方不得任意訴請離婚；惟若夫妻之誠摯相愛基礎
      動搖，彼此難以容忍、諒解，無從繼續保持共同生活之圓
      滿、安全及幸福，而生婚姻之破綻，夫妻之一方即非不得
      依民法第1052條第2項規定請求離婚。又按74年6月3日修
      正公布之民法第1052條增列第2項規定：有前項以外之重
      大事由，難以維持婚姻者，夫妻之一方得請求離婚。但其
      事由應由夫妻之一方負責者，僅他方得請求離婚。其但書
      部分參照修正理由說明，係為求公允始增設該但書之規定
      。故難以維持婚姻之重大事由，夫妻雙方均須負責時，應
      比較衡量雙方之有責程度，僅責任較輕之一方，得向責任
      較重之他方請求離婚，如雙方之有責程度相同，則雙方均
      得請求離婚，始符公平。經查：
    1.稽之法院於確定判決理由中，對訴訟標的以外當事人所主
      張或抗辯之重要爭點，本於兩造辯論之結果所為之判斷結
      果，除有顯然違背法令，或當事人提出新訴訟資料足以推
      翻原判斷之情形外，於同一當事人間，就與該重要爭點有
      關之他訴訟，不得再為相反之主張，法院亦不得作相異之
      判斷，此源於訴訟上之誠信原則及當事人公平之訴訟法理
      ，避免紛爭反覆發生，以達「一次解決紛爭」所生之一種
      判決效力（拘束力），即所謂「爭點效」，亦當為程序法
      所容許，最高法院996年度臺上字第2569號、96年度臺上
      字第1782號、97年度臺上字第2688號判決同此意旨。原告
      主張於被告於97年9月間毆打原告，被告嗣後自行搬至臺
      南縣山上鄉南洲村南洲328之7號房屋居住，兩造因而分居
      等情，業經本院於兩造之97年度家訴字第120號請求宣告
      分別財產事件中列為足以影響判決結果之主要爭點，並為
      兩造於該訴訟程序中各為充分之舉證及完全之辯論，且經
      法院為實質上之審理判斷，而認定原告主張之上情為真，
      佐以上開認定結果，並未有違背法令之情形，且本件兩造
      亦未就上開爭點提出新訴訟資料，是揆諸前開爭點效之說
      明，本院自應與兩造之前確定判決理由中就該訴訟標的以
      外之重要爭點，與兩造間之前確定判決為相同之認定，是
      原告主張之前情，自堪認定為真。
    2.再者，證人即兩造之長子田登文復到庭證述：「（對兩造
      婚姻知悉何事？）在我小時候，兩造關係還可以，但最近
      幾年兩造因為工作上及生活上相處不好。兩造的理念不同
      ，在6、7年前的時候兩造開始分房，後來被告有毆打原告
      ，大概2年多前，被告打完原告後就自己搬出去，兩造分
      居到現在。」、「（兩造分居期間互動如何？）沒有什麼
      互動，自己過自己的生活，沒有互相關心彼此，過年、端
      午、中秋也不會一起過，也沒有用電話、書信聯絡，見到
      面就像陌生人一樣。」等語綦詳（見本院99年9月28日言
      詞辯論筆錄），審酌證人田登文為兩造之子女，衡情斷不
      致於羅織其事，應認其之證言應屬可信。
    3.本院審以兩造於上開分居之期間，彼此間缺乏良好互動及
      有效之對談與溝通管道，導致心結與怨懟愈益增深，佐以
      被告在兩造分居期間，復先後向法院提起宣告分別財產及
      分配剩餘財產之訴一節，業據原告提出本院97年度家訴字
      第120號民事判決影本及本院98年度重家訴字第7號和解筆
      錄影本各1份等資料為證，且經本院依職權調閱本院97年
      度家訴字第120號宣告分別財產事件及98年度重家訴字第7
      號分配剩餘財產事件卷宗核閱無訛，因而加深原告對被告
      之不信任，並因此提起本件離婚之訴，足見兩造婚姻已不
      具互信、互愛、互諒之基礎，彼此間之夫妻情愛已喪失殆
      盡，嚴重妨礙家庭生活之美滿幸福，可證兩造在客觀上亦
      難以維持幸福圓滿之婚姻生活，觀其情形，任何人倘處於
      同一地位時，均難期待繼續維繫婚姻及家庭生活之和諧，
      自難以期待兩造可共營健全之婚姻生活，顯見兩造間已生
      婚姻之嚴重破綻，是原告主張兩造之婚姻有難以維持婚姻
      之重大事由，自屬有據，應為可取。
    4.又審酌本件兩造間存有難以維持婚姻之重大事由，主要係
      被告對原告為家庭暴力行為後，並離家而未與原告同居，
      致使夫妻雙方分居兩地，然被告於兩造分居期間，竟不思
      如何更正自己行為以挽回原告心意，仍多次對原告提起訟
      爭，導致原告無法與被告為良好互動或積極有效之對談與
      溝通，造成雙方心結與怨懟愈益增深，致使兩造存有難以
      維持婚姻之重大事由，本院審酌本件兩造間存有難以維持
      婚姻之重大事由雖兩造均須負責，惟經比較衡量兩造之有
      責程度後，應認原告之責任較輕，被告之責任較重，原告
      自得向責任較重之被告請求離婚，揆諸前開之說明，本件
      原告依民法第1052條第2項規定訴請離婚，於法並無不合
      ，應予准許。
四、至兩造其餘之攻擊或防禦方法，及未經援用之證據，經本院
    斟酌後，認為均不足以影響本判決之結果，自無逐一詳予論
    駁之必要，併此敘明。
丙、結論：
    本件原告之訴為有理由，依民事訴訟法第385條第1項前段、
    第78條，判決如主文。
中    華    民    國    99    年    10    月    12    日
                      家事法庭  法  官  楊佳祥
以上正本係照原本作成。
如對本判決上訴，須於收受判決正本後20日內提出上訴狀。如委
任律師提起上訴者，應一併繳納上訴審裁判費。
中    華    民    國    99    年    10    月    12    日
                                書記官  葉芳如

司法院資訊處製作；財團法人民間司法改革基金會備份。
